最高法院刑事判決                                八十七年度台上字第五一九號
    上  訴  人  甲○○
右上訴人因偽造文書案件，不服台灣高等法院中華民國八十六年八月七日第二審判決
（八十六年度上訴字第二七四一號，起訴案號：台灣桃園地方法院檢察署八十五年度
偵字第二七九六號），提起上訴，本院判決如左：
    主  文
上訴駁回。
    理  由
按刑事訴訟法第三百七十七條規定，上訴於第三審法院，非以判決違背法令為理由，
不得為之。是提起第三審上訴，應以原判決違背法令為理由，係屬法定要件。如果上
訴理由狀並未依據卷內訴訟資料，具體指摘原判決不適用何種法則或如何適用不當，
或所指摘原判決違法情事，顯與法律規定得為第三審上訴理由之違法情形，不相適合
時，均應認其上訴為違背法律上之程式，予以駁回。本件原判決依憑告訴人林青慧之
指訴，共犯王美仁（第一審判決論處罪刑後，未提起上訴，已告確定）之供述，扣押
之郵局錄影帶，第一審之錄影帶與筆跡之勘驗筆錄，卷附之提款單、贓物領據，並參
酌上訴人甲○○供認與王美仁同至中壢郵局領款，由上訴人在提款單上填載提款金額
、帳號、安全密碼、立帳局號，另由王美仁補填日期及立帳局名並盜蓋告訴人印章後
，持以領款等情，認定上訴人有其事實欄所載之犯行。對於上訴人否認犯罪，所為郵
局儲金簿係王美仁所竊取，當時陪同王美仁前往郵局領款，因王美仁表示不識字，才
幫忙填寫提款單，所領得款項悉由王美仁取走等語之辯解，認係空言卸責之詞，無足
採信；上訴人與王美仁間，有犯意聯絡及行為分擔，均為共同正犯，亦已依據調查所
得之證據資料，詳加指駁及說明。因認上訴人係犯刑法第三百二十條第一項之竊盜罪
，同法第二百十六條、第二百十條之行使偽造私文書罪，同法第三百三十九條第一項
之詐欺取財罪，乃將第一審關於上訴人部分之判決撤銷，改判仍依牽連犯從一重論處
上訴人共同行使偽造私文書，足以生損害於公眾及他人罪刑。上訴意旨略謂：該郵局
儲金簿及印章為王美仁所竊取之機會較高，倘係上訴人所竊取，則上訴人自行前往距
上訴人住處不及一百公尺之中壢郵局總局領款即可，不須與王美仁一同前往領款，且
當時上訴人已懷孕八個月，依當時身體狀況，實無本件犯罪之可能與必要，原審對上
訴人所為因王美仁不識字而請上訴人幫忙填寫提款單之辯解，未詳加調查，又未於判
決理由內加以論列，僅憑王美仁所供係上訴人唆使其盜領存款之片面說詞，遽加論罪
，有調查證據未盡及判決不備理由之違法；上訴人僅填寫提款單上之金額、安全密碼
及立帳局號，未達偽造文書之犯行，亦未完成詐領現款之行為，原判決認上訴人共犯
行使偽造私文書罪，有適用法則不當之違法；原判決於主文僅宣告上訴人之有期徒刑
，未為易科罰金之諭知，理由欄之末，竟引罰金罰鍰提高標準條例第一條前段，亦屬
失當云云。並提出其子之出生證明書一紙為證，欲證明其於案發時已懷孕八個月。惟
查原審就上訴人所為之辯解，已加以調查，認為不足採信，復於判決理由欄內予以
明。況懷胎八個月者，非不能為本件之犯行，故上訴人所提出之證明書縱能證明其於
案發時已懷孕八個月，亦不足為有利於上訴人之認定。而提款單上之日期及「龍潭八
支」之立帳局名係由王美仁所填載，顯見王美仁非不識字。又共同正犯者，應就全部
之犯罪行為負其責任。原判決既已確認上訴人與王美仁間，就全部犯行，有犯意之聯
絡及行為之分擔，均為共同正犯，對於王美仁負責補填提款單上日期及立帳局名，與
盜蓋告訴人之印章，進而持以行使詐領現款之行為，自應共同負其責任。至牽連犯之
重罪雖無罰金刑之規定，僅輕罪有罰金刑者，而從重罪處斷時，仍有罰金罰鍰提高標
準條例之適用。原判決所適用牽連犯之輕罪，即刑法第三百二十條第一項及第三百三
十九條第一項均有罰金刑之規定，則適用上開條例第一條前段提高其罰金刑之倍數，
自無違法之可言。是原判決從形式上審查，顯無上訴意旨所指摘之違法情事，其上訴
為違背法律上之程式，予以駁回。
據上論結，應依刑事訴訟法第三百九十五條前段，判決如主文。
中      華      民      國    八十七    年      二      月     十三     日
                              最高法院刑事第二庭
                                  審判長法官  施  文  仁
                                        法官  陳  炳  煌
                                        法官  張  淳  淙
                                        法官  洪  文  章
                                        法官  林  錦  芳
      右正本證明與原本無異
                                              書  記  官
中      華      民      國    八十七    年      二      月     十九     日
